臺灣臺北地方法院刑事判決　　　　　　　93年度訴字第1368號
公　訴　人　臺灣臺北地方法院檢察署檢察官
被　　　告　甲○○
上列被告因毒品危害防制條例案件，經檢察官提起公訴（93年度
毒偵字第1603號），本院判決如下：
    主  文
甲○○連續施用第一級毒品，處有期徒刑玖月。又施用第二級毒
品，處有期徒刑肆月。應執行有期徒刑壹年。
    事  實
一、甲○○前於民國93年間，因施用第一級毒品案件，經臺灣板
    橋地方法院檢察署檢察官聲請送觀察、勒戒，經臺灣板橋地
    方法院以92年度毒聲字第3655號裁定觀察、勒戒，嗣於93年
    1月5日執行完畢釋放，並由臺灣板橋地方法院檢察署檢察官
    以無繼續施用毒品傾向而以92年度毒偵字第3097號為不起訴
    處分確定。詎甲○○於觀察、勒戒執行完畢釋放後5 年以內
    ，即93年6 月20日往前回溯48小時內，基於施用第一級毒品
    海洛因之概括犯意，在臺北縣三重市某處朋友家中，以針筒
    注射之方式，連續施用第一級毒品海洛因2 次，又另以不詳
    之方式，施用第二級毒品安非他命1次。嗣經警於93年6月20
    日19時40分許，在臺北市○○區○○路與辛亥路交岔路口盤
    查，並經甲○○自願配合至警局而於同日21時許為其採集尿
    液送驗後，始查獲上情。
二、案經臺北市政府警察局文山第一分局報請臺灣臺北地方法院
    檢察署檢察官偵查起訴。
    理  由
一、訊據被告甲○○固坦承上開連續施用第一級毒品之事實，惟
    矢口否認有何施用第二級毒品之犯罪，辯稱：當時在密閉空
    間內有其他朋友施用第二級毒品安非他命，可能因此倒致尿
    液檢驗報告呈現甲基安非他命陽性反應云云。然查被告於92
    年6月20日21時許經警採集尿液送驗，經施以酵素免疫分析
    法（EIA）初步檢驗後，呈現安非他命類、鴉片類陽性反應
    之結果，再以氣象層析質譜儀確認檢驗後，亦呈現甲基安非
    他命、嗎啡及可待因陽性反應之結果，此有臺北市政府警察
    局文山第一分局煙毒、麻藥案件尿液委驗單、臺灣尖端先進
    生技醫藥股份有限公司93年7月7日濫用藥物檢驗報告在卷可
    稽（偵查卷第6至7頁）。且經本院再送請法務部調查局鑑定
    ，施以螢光偏極免疫分析法予以篩驗，復以氣象層析質譜儀
    分析法確認後，仍均呈現嗎啡、可待因、甲基安非他命之陽
    性反應，亦有法務部調查局調科壹字第9400024710號檢驗通
    知書附卷可參。又查甲基安非他命非常容易揮發，而且作用
    迅速，在攝氏200-400度下，百分之90的甲基安非他命會揮
    發，經過肺部吸收後，到達腦部作用。大部分的施用者以玻
    璃煙管，將甲基安非他命加熱後，以緊貼口鼻的方式吸食，
    以防安非他命煙霧逸散。若將安非他命沾附在香菸吸食，則
    最多可吸入總量的百分之70。雖於國外文獻中，分析毒物學
    雜誌曾在1995年1篇被動吸入回顧性的文章中，提到大麻的
    被動吸入研究最多，古柯鹼則有零星的個案報告，惟迄今並
    無科學試驗證實，在何種範圍或情況下，被動吸入安非他命
    會造成藥物試驗陽性。而經查詢醫學文獻資料庫（OVID-MED
    LINE），
    入相關之醫療文獻可供參考。然依據其他藥物（主要是大麻
    ）的相關文獻，被動吸入進入人體的藥物劑量，和濫用藥物
    被燃燒的總量、密閉空間的大小、未施用者的呼吸體積、未
    施用者停留的時間有關。在大麻被動吸入的研究中，被動的
    吸入大麻的煙霧，的確會使小部分的大麻進入體內。但僅有
    少數個案之濃度會超過尿液檢測的閥值，絕大部分的個案，
    其尿液濃度並不足以造成尿液事件呈陽性反應。依此推論，
    為使用甲基安非他命的人，若在密閉空間中，與以燒烤方式
    施用安非他命的人同處一室，其尿液藥物濃度檢驗，或有可
    能造成確定試驗為陽性（即超過閥值），機率應當不高，且
    即使為陽性反應，濃度應當極低。有行政院國軍退除役官兵
    輔導委員會臺北榮民總醫院（以下簡稱榮民總醫院）93年12
    月31日北總內字第0930030594號函附鑑定意見書及國外文獻
    可參。惟徵諸上開濫用藥物檢驗報告表及法務部調查局檢驗
    通知書，安非他命毒類以以免疫分析法檢驗時，其檢驗閥值
    為100ng/ml，然被告檢驗結果之濃度卻顯示為極高之2303ng
    /ml。則依上開榮民總醫院鑑定意見書所示，被告檢驗呈現
    陽性反應之濃度既高出檢驗閥值甚多，其因同室友人施用第
    二級毒品安非他命，而被動吸入導致檢驗結果呈現陽性反應
    之機會即更趨微渺。再以被告於本院訊問中，亦表示施用毒
    品的房間有一小台的抽風機、有人進進出出、範圍約臺北地
    方法院第5法庭4分之1大小，施用安非他命的人是以玻璃罐
    接吸管施用等語（本院94年1月24日審判筆錄第4頁），是衡
    以現場並非狹促，在場之人均使用玻璃罐連接吸管之方式施
    用第二級毒品安非他命，其逸散至空氣中之安非他命煙霧當
    十分稀少，且該房間又非完全密閉，仍有通風口，亦有人員
    進出開門，則逸散於空氣中之安非他命煙霧自當更為稀少，
    被告果係被動吸入安非他命煙霧，其檢驗結果所呈現之安非
    他命濃度，應十分微薄，甚至因濃度過低而無法驗出，根本
    不致於產生本件檢驗結果所呈現之2303ng /ml極高濃度。被
    告所為辯解，無非卸責之詞，無從採信。本案事證明確，被
    告犯行已堪認定，應依法論科。
二、按海洛因與安非他命分別為毒品危害防制條例第2條第2項第
    1、2款所規定之第一級、第二級毒品。被告於觀察、勒戒執
    行完畢釋放後5 年以內施用上開毒品之犯行，分別係犯毒品
    危害防制條例第10條第1、2項之施用第一級毒毒品罪與施用
    第二級毒品罪。被告上開2次施用第一級毒品海洛因之犯行
    ，時間緊接，方法相同，所犯係構成要件相同之罪，顯係基
    於概括犯意所為，為連續犯，應依刑法第56條規定，以一罪
    論，並加重其刑。其所犯施用第一級毒品罪與第二級毒品罪
    ，犯意各別，罪名不同，應分論併罰之。公訴意旨事實欄雖
    雖未記載被告基於概括犯意而連續施用第一級毒品海洛因之
    犯行，惟該部分事實與公訴人起訴之犯罪事實，既有連續犯
    之裁判上一罪關係，應為起訴效力所及，本院自應併予審理
    。爰審酌被告雖經觀察、勒戒，仍無法戒除毒癮，顯見其自
    制性薄弱，對刑罰之反應亦屬不良、無法抗拒毒品，且造成
    毒品之流通，僅坦承部分犯行，及其生活狀況與智識程度等
    一切情狀，分別量處如主文所示之刑，並定其應執行之刑。
    被告施用第一級毒品海洛因所使用之針筒1 支，未據扣案，
    亦無證據證明係被告所有，爰不予宣告沒收，附此敘明。
據上論斷，應依刑事訴訟法第299條第1項前段，毒品危害防制條
例第10條第1項、第2 項，刑法第11條前段、第56條、第51條第5
款，判決如主文。
本案經檢察官張志全到庭執行職務
中　　華　　民　　國　　94　　年　　1 　　月　　31　　日
　　　　　　　　　刑事第四庭    審判長法　官　黃雅芬
                                      法  官  吳定亞
                                      法  官  余明賢
以上正本證明與原本無異。
如不服本判決，應於判決送達後10日內，向本院提出上訴狀。
　　　　　　　　　　　　　　　　書記官　廖純瑜
中　　華　　民　　國　　94　　年　　 1　　月　　31　　日
本件得上訴
附錄本案論罪科刑法條全文：
毒品危害防制條例第10條
施用第一級毒品者，處六月以上五年以下有期徒刑。
施用第二級毒品者，處三年以下有期徒刑。
